【裁判字號】    95,訴,386
【裁判日期】    950815
【裁判案由】    分割共有物
【裁判全文】
臺灣彰化地方法院民事判決      95年度訴字第386號
原      告  乙○○
訴訟代理人  黃勝雄  律師
被      告  甲○○
上列當事人間請求分割共有物事件，本院於民國95年8月1日言詞
辯論終結，判決如下：
    主      文
兩造共有如附表所示土地及建物准予變價，所得價金依原告五分
之四、被告五分之一比例分配之。
訴訟費用由被告負擔五分之一，餘由原告負擔。
    事實及理由
一原告主張附表所示土地及坐落其上之建物（下合稱系爭不動產
  ）為兩造共有，原告應有部分均為4/5，被告應有部分均為1/5
  ，並無使用目的上不能分割之情事，兩造亦未訂有不分割期限
  之契約，爰依民法第823條第1項前段規定，訴請將系爭不動產
  予以變價分割。聲明：如主文第1項所示。
二被告則以不應變價分割，而應原物分割如附圖所示等語資為抗
  辯。聲明：原告之訴駁回。
三原告主張系爭不動產為兩造共有，原告應有部分均為4/5，被
  告應有部分均為1/5，並無使用目的上不能分割之情事，兩造
  亦未訂有不分割期限之契約等情，業據其提出土地及建物登記
  謄本為證（本院員調字卷第27至28頁），且為被告所不爭執（
  本院卷第24頁），堪信為真。
四按各共有人得隨時請求分割共有物；分割之方法不能協議決定
  者，法院得因任何共有人之聲請，命以原物分配於各共有人，
  或變賣共有物，以價金分配於各共有人，民法第823條第1項前
  段、第824條第2項定有明文。又共有物分割之方法，須先就原
  物分配，如共有人中有不能按其應有部分受分配者，亦得以金
  錢補償之；於原物分配有困難時，得予以變賣，以價金分配於
  各共有人。經查：系爭建物為鋼筋混凝土加強磚造之3層樓房
  屋，坐落位置在土地之中段，地面層連同騎樓面積合計85.15
  平方公尺，所占面積約為系爭土地面積7/10，且無樓梯直通2
  、3樓，須經由被告之子所有彰化縣員林鎮○○里○○路○段6
  號建物之樓梯始得前往系爭建物2、3樓，此經本院會同兩造及
  彰化縣員林地政事務所測量員現場勘驗屬實，有勘驗筆錄、系
  爭建物測量成果圖可稽（本院卷第33至37、48頁），並為兩造
  所不爭。被告雖提出附圖所示分割方案，然該案將系爭建物分
  割為兩部分，兩造各自分得建物之一側，如採取之，將來勢必
  須再就相鄰部分增設牆壁，以資區隔，已有破壞建物完整性之
  虞，而被告苟欲為建物之通常使用，則更須將建物之原有牆壁
  拆除，其造成結構上之損害恐難以估計，被告提出之方案尚非
  妥適。是系爭不動產顯無法為原物分割至明，應以變價分割始
  符兩造整體之利益均衡，爰判決系爭不動產分割方法為變價分
  割，並依兩造應有部分比例分配價金。
五本件判決事證已臻明確，兩造其餘主張及舉證，核與判決結果
  不生影響，爰不另論述。
據上論結，本件原告之訴為有理由，依民事訴訟法第78條、第80
條之1，判決如主文。
中    華    民    國    95    年    8     月    15    日
                  民事第二庭    法  官  廖政勝
以上正本係照原本作成。
如對判決上訴，應於判決送達後20日內向本院提出上訴狀。
                                書記官  楊年雄
中    華    民    國    95    年    8     月    15    日
附表
┌──────┬───────────────────┐
│不動產坐落  │面積                                  │
├──────┼───────────────────┤
│彰化縣員林鎮│121平方公尺                           │
│豐年段474之3│                                      │
│地號、地目建│                                      │
│土地        │                                      │
├──────┼───────────────────┤
│彰化縣員林鎮│總面積：255.45平方公尺（1層：68平方公 │
│豐年段1060建│尺，2層：85.15平方公尺，3層：85.15平方│
│號建物      │公尺，騎樓：17.15平方公尺）           │
└──────┴───────────────────┘


司法院資訊處製作；財團法人民間司法改革基金會備份。
